臺灣苗栗地方法院刑事判決　　　　　　　 96年度易字第719號
公　訴　人　臺灣苗栗地方法院檢察署檢察官
被　　　告　乙○○
上列被告因恐嚇取財案件，經檢察官提起公訴（96年度偵字第31
60號），本院判決如下：
    主  文
乙○○幫助犯恐嚇取財罪，處有期徒刑參月，如易科罰金，以新
臺幣壹仟元折算壹日。
　　事  實
一、乙○○已預見將自己之金融機構帳戶存摺、印章、提款卡連
    同密碼提供他人使用，因該帳戶所有人名義與實際使用者不
    同，使用者即可藉此躲避員警追查，作為恐嚇取財之犯罪工
    具；且現今一般金融機構帳戶之申請甚為簡易方便，如係基
    於正當用途而有使用帳戶之必要，通常需用人得以自己名義
    申請辦理即可，本無借用他人帳戶掩飾資金流向之必要。惟
    乙○○在不違背其本意之下，竟基於幫助他人涉犯恐嚇取財
    罪行之不確定故意，於民國96年5 月3 日、4 日間某日，在
    不詳地點，將其所申辦之華南商業銀行竹北分行帳號第0000
    00000000號帳戶之存摺、提款卡，交予不詳姓名年籍之成年
    人，乙○○並同時告知提款卡密碼。嗣該不詳姓名年籍之成
    年人所屬犯罪集團成員，果基於意圖為自己不法所有之犯意
    ，於96年5 月6 日以電話與甲○○取得聯絡，對其恫稱：已
    知悉其年籍資料等，如不匯款，會對其不利等語，致甲○○
    心生恐懼，遂依該恐嚇集團成員指示匯款新臺幣（下同）29
    73元，至乙○○所提供之上開帳戶，該犯罪集團成員即以此
    方式恐嚇財物得手。嗣甲○○匯款後，發覺有異，報警處理
    ，始查知上情。
二、案經甲○○訴由新竹市警察局第三分局報由新竹地方法院檢
    察署呈臺灣高等法院檢察署檢察長令轉臺灣苗栗地方法院檢
    察署檢察官偵查後起訴。
    理  由
一、本件訊據被告乙○○矢口否認有何幫助恐嚇取財犯行，辯稱
    ：「我所開立之上開銀行存款帳戶存摺、提款卡連同其他1
    本帳戶存摺、2 張提款卡均是放在同1 包包內。我不想讓家
    裡的人知道我的存款狀況，我只是把存摺、密碼帶在包包裡
    面，印章則是放在家裡，密碼是放在帳冊的夾層內。於96年
    5 月3 、4 日，在新竹市區騎車時遺失，當天到了公司才知
    情。這帳戶是我的薪資帳戶，如果拿去賣了，我的薪水怎麼
    入帳，且我有固定的工作，我把這些帳戶拿去賣了，對我的
    收入有幫助嗎？」等語。
二、惟查：
（一）證人即被害人甲○○遭恐嚇集團恐嚇，因而匯款2973元至
      被告乙○○所申辦之華南商業銀行竹北分行帳號第000000
      000000號帳戶等情，業據證人即被害人甲○○於警詢時指
      述明確（參臺灣新竹地方法院檢察署96年度偵字第3682號
      卷第9 至10頁，按「被告以外之人於審判外之陳述，雖不
      符刑事訴訟法第159 之1 至第159 之4 條之規定，而經當
      事人於審判程序同意作為證據，法院審酌該言詞陳述或書
      面陳述作成時之情況，認為適當者，亦得為證據。當事人
      、代理人或辯護人於法院調查證據時，知有第159 條第1
      項不得為證據之情形，而未於言詞辯論終結前聲明異議者
      ，視為有前項之同意。」，刑事訴訟法第159 之5 條第1
      項、第2 項分別定有明文。而證人即被害人甲○○，於警
      詢時所為之陳述，係屬被告以外之人於審判外之陳述，且
      不符刑事訴訟法第159 之1 至第159 之4 條之規定，原無
      證據能力。但檢察官、被告乙○○，均未對證人甲○○於
      警詢時陳述之證據能力表示異議。而本院就證人甲○○於
      警詢時陳述作成時之情況觀察，認無不適當之情形，依據
      上開法律之規定，本院自得將之採為認定本件犯罪事實之
      證據，附先敘明），並有華南商業銀行竹北分行提供之前
      述帳戶開戶基本資料、存款往來明細表、匯款單及自動櫃
      員機交易明細表等附卷可憑（參同偵卷第11頁、第14至17
      頁）。由此可見，證人甲○○遭恐嚇取財犯罪集團，利用
      被告乙○○前揭銀行帳戶恐嚇取財之事實，堪以認定。
（二）至被告乙○○所辯稱前揭存摺及提款卡不見乙節，並無任
      何報案失竊或主動向郵局掛失止付之資料可憑，則被告乙
      ○○之前開帳戶、提款卡等究竟是否確實遭竊？不無疑問
      。況被告於失落存摺、提款卡當日，旋即知悉遺失，參諸
      遺失帳戶存摺高達2 本、提款卡多達3 張，筆記本上又記
      載提款卡密碼，何以不立即掛失或報案，以減少損失或遭
      盜用之可能性？又被告乙○○於本院審理時供稱其任職的
      公司是每月10日發薪水，公司的會計於96年5 月10日告訴
      其上述帳戶被凍結，薪資無法入帳，其才去查證此事等語
      （參本院審卷96年9 月12日審判筆錄第5 至6 頁）。果若
      被告乙○○上開供述為真，則其於96年5 月3 或4 日遺失
      前述存摺、提款卡及密碼，雖存摺內沒有多少存款，當下
      不以為意，故未報警處理或向郵局辦理掛失止付，以避免
      其存款遭人盜領而受有損失。但在數日之後的同年5 月10
      日，被告乙○○之薪資即將入帳。其復於本院審理時供稱
      其每月薪資約3 萬5 、6 千元等語（參本院審卷同上筆錄
      第5 頁），則就一般人而言，應會擔心其薪資入帳後遭人
      盜領，首要之務即係向公司會計表明存摺、提款卡及密碼
      遺失，會立刻央請會計勿於同年5 月10日將薪資匯入該帳
      戶，而以發放現金等方式處理其薪資事宜。但被告乙○○
      並未如此做，係於96年5 月10日當日公司會計告知帳戶被
      凍結，薪資無法入帳後，才去查證此事，其遺失上述帳戶
      存摺等物品後之事後處理過程，實有悖於常情，上述辯解
      難以採信。
（三）再者，持存摺臨櫃提款時，如無蓋用存戶之印章即無法於
      原開戶銀行提領款項，倘為設定通儲帳戶，除蓋用印章外
      ，更須填入提款密碼方能辨識為有權使用之人，至於提款
      卡部分亦須輸入密碼始可提領，此乃一般金融交易往來之
      運作模式；而帳戶使用人切勿將提款密碼記載於存摺或提
      款卡上，以免遭竊時存款遭人提領，亦經金融機構及電子
      媒體一再宣導。被告既已在金融機構開立帳戶存提款項，
      又具有相當之智識及社會經驗，對此更無不知之理。是以
      被告乙○○果真單純失竊存摺及提款卡，而未將印章或提
      款密碼一併交付或告知他人，該帳戶理應不致輕易遭人冒
      用，從事犯罪之人亦無可能指示告訴人將款項匯入其無法
      提領支配之帳戶內。
（四）又金融機構帳戶之申請甚為簡易方便，如係基於正當用途
      而有使用帳戶之必要，通常需用人得以自己名義申請辦理
      即可，本無借用他人帳戶掩飾資金流向之必要。倘該名取
      得帳戶之人非將被告提供之金融機構帳戶作為犯罪所得存
      提進出及其他不法用途，豈須向被告收取存摺、提款卡及
      印章供己使用？又被告率將自己所有金融機構帳戶交予他
      人使用，衡之常情，如此乖離常態之交易行為，就一般具
      有相當社會經驗之人而言，當可輕易預見該人取得存摺、
      提款卡、印章係供作非法使用。再者，蒐集他人金融機構
      帳戶作為被害人匯入款項之交易媒介，用以隱匿真正犯罪
      者身分及資金流向之犯罪模式，多係用於詐欺取財、恐嚇
      取財等犯罪類型，此乃一般使用人頭帳戶常見之非法利用
      類型，復經大眾傳播媒體再三披露，被告乙○○亦無從諉
      為不知。則被告乙○○提供之金融機構帳戶嗣經他人用於
      恐嚇取財之不法用途，此種犯罪手法仍未逸脫於被告幫助
      他人犯罪意思之外，即屬被告所預見。而被告提供金融機
      構帳戶在先，縱已得悉可能作為上開犯罪用途，卻又容任
      該項犯罪行為之繼續實現，毫無積極取回前揭物品或其他
      主觀上認為不致發生該項犯罪結果之確信，足徵前揭犯罪
      行為自仍不違其本意，被告應具有幫助他人恐嚇取財犯罪
      之間接故意，殆無疑義。綜上所陳，被告前揭所辯均非有
      據，不足為採。此外，復有華南商業銀行竹北分行提供之
      前述帳戶開戶基本資料、存款往來明細表、匯款單及自動
      櫃員機交易明細表等附卷可憑，0000 000000 帳戶開戶資
      料、交易明細表、匯款人相關資料在卷可憑，其幫助恐嚇
      取財犯行，堪以認定。
三、核被告乙○○所為，係犯刑法第30條第1 項前段、第346 條
    第1 項之幫助犯恐嚇取財罪。被告係基於幫助之意思，參與
    恐欺取財犯罪構成要件以外之行為，為幫助犯，應依刑法第
    30條第2 項之規定，按正犯之刑減輕之。爰審酌被告犯罪之
    動機、目的、所生危害，及被告提供前揭銀行帳戶存摺資料
    供不法份子使用，助長不法份子財產犯罪風氣，致1 名被害
    人因受恐嚇取財集團份子之恐嚇而匯款2973元，及被告犯罪
    後否認犯行、犯後態度不佳等一切情狀，量處如主文所示之
    刑，並依刑法第41條第1 項前段之規定，諭知易科罰金之折
    算標準，以示懲儆。
據上論斷，應依刑事訴訟法第299 條第1 項前段，刑法第346 條
第1 項、第30條第1 項前段、第2 項、第41條第1 項前段，刑法
施行法第1 條之1 ，判決如主文。
本案經檢察官陳佞如到庭執行職務。
中　　華　　民　　國　　96　　年　　9 　　月　　28　　日
                  刑事第三庭  審判長法  官  柳章峰
                                    法  官  吳國聖
                                    法  官  呂曾達
以上正本證明與原本無異。
如不服本判決，應於判決送達後10日內向本院提出上訴狀（應抄
附繕本），其未敘述上訴理由者，應於上訴期間屆滿後20日內補
提理由書狀於本院，上訴於臺灣高等法院臺中分院。告訴人或被
害人如對於本判決不服者，應具備理由請求檢察官上訴，其上訴
期間之計算係以檢察官收受判決正本之日期為準。
                                    書記官  許千士
中　　華　　民　　國　　96　　年　　9 　　月　　28　　日
附錄論罪科刑法條：
刑法第346 條第1 項。
中華民國刑法第346條
（單純恐嚇罪）
意圖為自己或第三人不法之所有，以恐嚇使人將本人或第三人之
物交付者，處6 月以上5 年以下有期徒刑，得併科1 千元以下罰
金。
以前項方法得財產上不法之利益，或使第三人得之者，亦同。
前二項之未遂犯罰之。
